【裁判字號】    97,訴,650
【裁判日期】    970930
【裁判案由】    違反毒品危害防制條例
【裁判全文】
臺灣屏東地方法院刑事判決             97年度訴字第650號
公  訴  人  臺灣屏東地方法院檢察署檢察官
被      告  甲○○
                    （另案
上列被告因違反毒品危害防制條例案件，經檢察官提起公訴（97
年度毒偵字第672 號）及追加起訴（97年度毒偵字第1140號、第
1770號），茲因被告就被訴事實為有罪之陳述，經告知簡式審判
程序意旨，並聽取公訴人及被告之意見後，本院合議庭裁定由受
命法官獨任依簡式審判程序審理，判決如下：
    主  文
甲○○犯附表一所示施用第一級毒品罪，共罪，均累犯，各處
刑如所示；又犯附表二所示施用第二級毒品罪，累犯，處刑如所
示；應執行有期徒刑肆年肆月。
    事  實
一、甲○○有麻藥、竊盜、偽造有價證券、搶奪等多次犯罪經法
    院判刑確定之紀錄，最近一次經有期徒刑執行完畢係因民國
    91年間犯連續（5 次）搶奪罪，經本院91年度訴字第331 號
    判處有期徒刑3 年2 月，層層上訴後，次第經臺灣高等法院
    高雄分院91年度上訴字第1482號、最高法院92年度臺上字第
    1482號判決駁回上訴確定，於92年7 月18日入監執行，96年
    2 月2 日因期滿出監執行完畢。
二、又其前因施用毒品案件，經本院91年度毒聲字第573 號裁定
    令入勒戒處所施予觀察、勒戒，於91年6 月27日入所執行，
    因有繼續施用毒品傾向，經本院91年度毒聲字第812 號裁定
    令入戒治處所施予強制戒治，91年8 月1 日轉入執行，因無
    繼續施用毒品傾向，經本院92年度毒聲字第136 號裁定停止
    戒治，所餘期間付保護管束，於92年3 月7 日出所，旋因違
    反保護管束期間應遵守事項，經本院92年度毒聲字第785 號
    裁定撤銷停止戒治，於92年7 月30日入所執行，92年12月15
    日期滿出所執行完畢。
三、詎其經前開有期徒刑及強制戒治執行完畢後5 年內，仍不知
    悔改，復分別基於施用第一級毒品之犯意，按附表一所示時
    、地及內容，先後3 次施用海洛因如附表一所示；並基於施
    用第二級毒品之犯意，按附表二所示時、地及內容，施用甲
    基安非他命1 次（臺灣屏東地方法院檢察署97年度毒偵字第
    1140號原追加起訴施用第二級毒品犯行部分，業經公訴人於
    本院審理時以書面撤回起訴）。嗣先後於：(一)97年2 月27日
    下午，因另案涉犯槍砲罪嫌在臺灣屏東地方法院檢察署接受
    檢察官訊問時，經採尿送驗而查獲如附表一編號(一)、附表二
    所示犯行；(二)97年4 月30日下午，因另案涉犯詐欺罪嫌到案
    為警調查時，經採尿送驗而查獲如附表一編號(二)所示犯行；
    (三)97年6 月5 日上午8 時許，因另案涉犯施用毒品罪嫌，於
    屏東縣警察局內埔分局龍泉分局為警調查時，經採尿送驗而
    查獲如附表一編號(三)所示犯行。其先後3 次經採尿送驗，除
    均驗得嗎啡即海洛因經人體水解代謝產物成分外，第1 次即
    上開(一)所示97年2 月27日該次採得尿液並呈甲基安非他命陽
    性反應。
四、案經屏東縣警察局移送、屏東縣警察局內埔分局報告臺灣屏
    東地方法院檢察署檢察官偵查起訴。
    理  由
一、前揭施用第一級毒品海洛因及第二級毒品甲基安非他命之犯
    罪事實，業據被告甲○○於本院審理時自白不諱，其上開時
    地經採尿送正修科技大學超微量研究科技中心及臺灣檢驗科
    技股份有限公司以氣相層析質譜儀法（GC／MS）檢驗結果，
    除上開(一)部分所示採得尿液呈嗎啡即海洛因經人體代謝之產
    物及甲基安非他命陽性反應，有正修科技大學超微量研究科
    技中心97年3 月20日，編號R00-0000-000號檢驗報告在卷可
    稽外，其上開(二)、(三)部分所示採得尿液亦均呈嗎啡即海洛因
    經人體代謝之產物陽性反應，有臺灣檢驗科技股份有限公司
    97年5 月19日，編號KＺ000000000000號、97年6 月24日，編
    號KＺ0000000000000 濫用藥物尿液檢驗報告附卷可憑，乃鑑
    定機關本於專業知識暨以精密儀器測試所得之結論，自可憑
    信。被告甲○○自白施用海洛因、甲基安非他命，堪信與事
    實相符。
二、又被告甲○○前因施用毒品案件，經本院91年度毒聲字第57
    3 號裁定令入勒戒處所施予觀察、勒戒，於91年6 月27日入
    所執行，因有繼續施用毒品傾向，經本院91年度毒聲字第81
    2 號裁定令入戒治處所施予強制戒治，91年8 月1 日轉入執
    行，因無繼續施用毒品傾向，經本院92年度毒聲字第136 號
    裁定停止戒治，所餘期間付保護管束，於92年3 月7 日出所
    ，旋因違反保護管束期間應遵守事項，經本院92年度毒聲字
    第785 號裁定撤銷停止戒治，於92年7 月30日入所執行，92
    年12月15日期滿出所執行完畢，有臺灣高等法院被告前案紀
    錄表、臺灣屏東地方法院檢察署刑案資料查註紀錄表、全國
    施用毒品案件紀錄表、受觀察勒戒人毒品及前科紀錄簡列表
    各1 份在卷可按，其經強制戒治執行完畢，5 年內再犯本件
    施用第一級毒品海洛因、第二級毒品甲基安非他命之犯罪事
    證已臻明確，應依法論科。
三、按海洛因、甲基安非他命，依序為毒品危害防制條例第2 條
    第2 項第1 款、第2 款規定之第一級、第二級毒品，除法律
    另有規定者外，不得持有、施用。核被告甲○○如附表一所
    為，均係犯毒品危害防制條例第10條第1 項之施用第一級毒
    品罪；如附表二所為，係犯毒品危害防制條例第10條第2 項
    之施用第二級毒品罪。其因施用而持有海洛因及甲基安非他
    命之低度行為，均為施用之高度行為所吸收，不另論罪。被
    告甲○○前因犯連續搶奪罪，經本院91年度訴字第331 號判
    處有期徒刑3 年2 月，層層上訴後，次第經臺灣高等法院高
    雄分院91年度上訴字第1482號、最高法院92年度臺上字第14
    82號判決駁回上訴確定，於92年7 月18日入監執行，96年2
    月2 日因期滿出監執行完畢，有臺灣高等法院被告前案紀錄
    表、臺灣屏東地方法院檢察署刑案資料查註紀錄表及判決書
    各1 份在卷可按，其5 年之內再因故意犯有期徒刑以上刑之
    本罪，均為累犯，應依法加重其刑。又刑罰法規所規定各該
    特定犯罪，除有原已集合多數犯行為構成要件行為態樣或其
    他特別規定者外，行為人主觀上僅須具備對於法條規定各該
    構成要件之「認識」及「意欲」（即構成要件之「知」與「
    欲」），其主觀不法構成要件即已該當，至其動機或在個案
    中誘發多次行為之共同主觀意向聯繫（如概括、整體犯意等
    ）為何，要非所問，今被告甲○○前開3 次施用第一級毒品
    、1 次施用第二級毒品犯行，既各具備完整並可獨立區隔之
    主、客觀不法構成要件，應各自成立並論以數罪而分論併罰
    之。另查被告甲○○前揭3 次經查獲之原因雖均係在他案接
    受調查中，另行同意接受驗尿而查獲，然依其具體情節：(一)
    第1 次於97年4 月27日接受驗尿前，被告甲○○原否認有施
    用毒品犯行，嗣經驗得前開毒品反應而經檢察官提示其結果
    後，始據坦承；(二)第2 次於97年4 月30日接受驗尿時，雖向
    警員承認於97年4 月20日有施用第一級毒品海洛因犯行，惟
    依人體新陳代謝作用，當日採驗距其所承前次施用犯行已歷
    10日，原難驗得有海洛因產物之陽性反應，然其是日採尿驗
    得嗎啡濃度達2,502ng/ml，逾衛生署公告應判定為陽性反應
    之閾值濃度即300ng/ml之標準達8 倍以上，考量其濃度及人
    體對該等化學成分之耐受程度，其在採尿時點即97年4 月30
    日下午3 時40分前72小時內尚另有造成該次驗得嗎啡陽性反
    應，並為前開公訴意旨所指而非屬其上開自承範圍之施用犯
    行；(三)第3 次於97年6 月8 日被告甲○○係為警採尿並經初
    步檢驗呈嗎啡陽性反應後，始坦承施用第一級毒品犯行等情
    ，業經本院向承辦警員查證明確，有公務電話紀錄附卷可憑
    ，並為被告甲○○所不爭執；凡此足徵其本件3 次為有偵查
    職務公務員依具體事證對其特定犯行產生嫌疑前，均無先行
    自承犯行以成立自首要件之事實可言，附此敘明。
四、爰審酌被告甲○○之年齡、品行、智識能力、犯罪動機、手
    段、犯罪所生法益受侵害之程度，其為68年1 月30日出生、
    受有國中畢業教育程度、務農為業之人，有警詢年籍資料可
    參，並據其於本院審理時陳明在卷，本件犯罪時年29歲，前
    有多次犯罪經法院判刑確定並入監執行之紀錄，除前開構成
    累犯要件部分已如前述，不再重複評價者外，並曾於：(一)86
    年間因違反麻醉藥品管理條例案件，經臺灣高雄地方法院86
    年度易字第675 號判處有期徒刑6 月確定，於86年7 月1 日
    入監執行，86年11月4 日期滿出監執行完畢；(二)86年間又犯
    竊盜罪，經本院86年度易字第1532號判處罰金5,000 元確定
    ；(三)86年間再因違反麻醉藥品管理條例案件，經臺灣高雄地
    方法院86年度易字第8112號判處有期徒刑7 月確定；(四)86年
    間另犯偽造有價證券罪，經臺灣高雄地方法院87年度訴字第
    287 號判處有期徒刑3 年1 月確定，經與上開(二)所示罰金易
    服勞役、(三)所示有期徒刑，接續執行，於87年5 月11日入監
    服刑，90年7 月26日期滿出監執行完畢，有臺灣高等法院被
    告前案紀錄表及臺灣屏東地方法院檢察署刑案資料查註紀錄
    表各1 份在卷可按，素行欠佳，茲就其施用毒品之犯罪類型
    ，雖有認為僅屬自戕行為，並未涉侵害他人法益者，惟姑不
    論此見與我國現行刑事立法除就行為人藉自殘行為達到其他
    侵害國家、社會法益結果之目的，而在相關特別立法如妨害
    兵役治罪條例等特別法中定以處罰之規定外，向不加罰於單
    純自殘，甚或自殺行為所表彰之規範體系價值觀念相左，況
    毒品危害防制條例第10條所規定對施用毒品行為之處罰，其
    法定刑猶相當，或更甚（如施用第一級毒品罪）於刑法中關
    於故意「傷害他人」規定罪責，舉輕明重，足徵其規範保護
    之法益，原不在該「自戕」行為本身所造成行為人個人身體
    健康之有形侵害。蓋民主法治國家之所異於獨裁、集權社會
    ，其國家政策、社會發展，均取決於以全體公民個人意志累
    積形成之群體意志，凡公民不分性別、學歷、職業、貧富、
    愚智，任由鴻儒碩彥至販夫走卒，其個人意志之表現就群體
    意志決定之形成，均屬等值，直接影響國家、社會整體之命
    運，至關重要，則個人基於自主、健全意思所表現之公民意
    志，不分良窳，均應尊重，然若有藉不正手段影響他人或自
    陷個人健全自主意志不能正常形成、表現者，不僅直接侵蝕
    公民群體意志形成之基礎，迫令其他自重慎行大眾均須承受
    建立在該不健全基礎形成之公共政策、社會生活品質之結果
    ，對於國家、社會法益及人民全體利益，猶已構成危害，是
    如投票受賄罪所規範者，即在禁止公民匯集個人自主意志以
    形成群體意志之過程受不當影響及控制，即為適例。今毒品
    除可對個人身體健康造成有形傷害外，就人之身體及精神形
    成高度成癮性及依賴性，猶足以抑制個人表現其本於心性能
    力所為自主意志之決定，並進而造成群體意志表現遭不當扭
    曲之危險，直接影響國家、社會之發展，侵害至鉅，斷非僅
    止於個人健康之危害，被告甲○○因施用毒品而經觀察、勒
    戒、強制戒治執行完畢，本件復於短期內頻繁施用毒品，除
    徵其守法觀念薄弱，堪認已施用毒品成習，積重難返，對其
    個人身心、家庭及國家、社會之危害非輕，及其犯罪經查獲
    後，竟向承辦警員謊稱自97年5 月3 日起，已自行在屏安醫
    院接受替代療法服用美沙冬以進行治療云云，與本院依職權
    向該院查詢而據於97年9 月23日復稱：「函文所查甲○○並
    未在本院就診過」等情，迥然有異，依現有卷證尚無事證可
    認其犯後有何悔悟意思之態度等一切情狀，量處如主文及附
    表所示之刑，並定其應執行之刑，以資儆懲。
五、未扣案而供被告甲○○如附表一編號(三)所示施用海洛因犯罪
    使用之注射針筒既未經扣案，依現有卷證復不能證明其尚存
    在，爰不另為沒收之諭知，附此敘明。
據上論斷，應依刑事訴訟法第273 條之1 第1 項、第299 條第1
項前段，毒品危害防制條例第10條第1 項、第2 項，刑法第11條
前段、第47條第1 項、第51條第5 款，判決如主文。
本案經檢察官簡志祥到庭執行職務
中    華    民    國    97    年    9     月    30    日
                  刑事第二庭    法  官  陳松檀
以上正本證明與原本無異。
如不服本判決應於收受本判決送達後10日內向本院提出上訴書狀
，其未敘述上訴理由者，並得於提起上訴後10日內向本院補提理
由書狀（均須按他造當事人之人數附繕本）「切勿逕送上級法院
」
中    華    民    國    97    年    9     月    30    日
                                書記官  黃佳惠
附錄本件判決引用之法條：
毒品危害防制條例第10條
施用第一級毒品者，處6 月以上5 年以下有期徒刑。
施用第二級毒品者，處3 年以下有期徒刑。
【附表一】
┌─┬──────┬──────┬────────────┬───────┬──────────┐
│  │  時    間  │  地    點  │    行            為    │   罪    刑   │   起訴／偵查案號   │
├─┼──────┼──────┼────────────┼───────┼──────────┤
│  │97年2 月27日│屏東縣內埔鄉│以不詳方式施用第一級毒品│施用第一級毒品│ 97年度訴字第650號  │
│(一)│中午12時許  │東寧村勝利路│海洛因1 次              │，累犯，處有期│        ∣          │
│  │            │224 號住處內│                        │徒刑壹年貳月  │97年度毒偵字第672號 │
├─┼──────┼──────┼────────────┼───────┼──────────┤
│  │97年4 月30日│屏東縣內埔鄉│以不詳方式施用第一級毒品│施用第一級毒品│ 97年度訴字第888號  │
│(二)│下午3 時40分│東寧村勝利路│海洛因1 次              │，累犯，處有期│        ∣          │
│  │採尿時點回溯│224 號住處內│                        │徒刑壹年貳月  │97年度毒偵字第1140號│
│  │72小時內某時│            │                        │              │                    │
├─┼──────┼──────┼────────────┼───────┼──────────┤
│  │97年6 月5 日│屏東縣內埔鄉│以皮下注射方式，施用第一│施用第一級毒品│ 97年度訴字第1318號 │
│(三)│上午8 時許  │東寧村勝利路│級毒品海洛因1 次        │，累犯，處有期│        ∣          │
│  │            │224 號住處內│                        │徒刑壹年貳月  │97年度毒偵字第1770號│
└─┴──────┴──────┴────────────┴───────┴──────────┘
【附表二】
┌─┬──────┬──────┬────────────┬───────┬──────────┐
│  │  時    間  │  地    點  │    行            為    │   罪    刑   │    起訴／偵查案號  │
├─┼──────┼──────┼────────────┼───────┼──────────┤
│  │97年2 月27日│屏東縣內埔鄉│以不詳方式施用第二級毒品│施用第二級毒品│97年度訴字第650號   │
│(一)│中午12時許  │東寧村勝利路│甲基安非他命1 次        │，累犯，處有期│        ∣          │
│  │            │224 號住處內│                        │徒刑壹年      │97年度毒偵字第672號 │
└─┴──────┴──────┴────────────┴───────┴──────────┘


司法院資訊處製作；財團法人民間司法改革基金會備份。
